【裁判字號】    99,事聲,34
【裁判日期】    990430
【裁判案由】    聲明異議（消債）
【裁判全文】
臺灣屏東地方法院民事裁定              99年度事聲字第34號
異  議  人  萬泰商業銀行股份有限公司
法定代理人  甲○○
相  對  人
即 債 務人  乙○○
上列當事人間聲請消費者債務清理事件，異議人對於民國99年3
月5 日本院97年度執消債更字第214 號所為更生方案認可之裁定
聲明異議，本院裁定如下：
    主  文
異議駁回。
    理  由
一、按消費者債務清理條例之制定，乃為使負債務之消費者得依
    本條例所定程序清理其債務，以調整其與債權人及其他利害
    關係人之權利義務關係，保障債權人之公平受償，謀求消費
    者經濟生活之更生，進而健全社會經濟之發展，消費者債務
    清理條例第1條訂有明文。次按「債務人有薪資、執行業務
    所得或其他固定收入，法院認更生方案之條件公允者，得不
    經債權人會議可決，逕依債務人之聲請或依職權以裁定認可
    更生方案。有下列情形之一者，法院不得為前項之認可：一
    債務人於七年內曾依破產法或本條例規定受免責。二有前條
    第一項各款情形之一。三無擔保及無優先權債權受償總額，
    顯低於法院裁定開始更生程式時，依清算程式所得受償之總
    額。四無擔保及無優先權債權受償總額，低於債務人聲請更
    生前二年間，可處分所得扣除自己及依法應受其扶養者所必
    要生活費用之數額。」、「有下列情形之一者，法院應不認
    可更生方案：…二更生程式違背法律規定而不能補正。三更
    生方案違反法律強制或禁止規定，或有背於公共秩序、善良
    風俗。…八更生方案無履行可能。九債務人有虛報債務、隱
    匿財產，或對於債權人中之一人或數人允許額外利益，情節
    重大。」，消費者債務清理條例第64條第1 項及第2 項、第
    63 條 第1 項分別定有明文。
二、本件異議意旨略以：依債務人所提更生方案條件為每月還款
    新臺幣（下同）28,000元共清償八年96期，清償成數為53.3
    4%，又債務人名下無房產，亦無可供換價之動產以資清償債
    務，故予以認可該更生。惟，原裁定並未將債務人之年終、
    三節獎金等其他收入併入計算，且子女扶養費應依綜合所得
    稅之免稅額82,000元計算之每月扶養金額6,834 元為適當並
    應由其配偶共同負擔，再者，其母親張翠霞年已62歲且無工
    作收入，縱其母親確有不能維持生活情事，待屆滿65歲後即
    得領取老年輔助金3, 000元，此應當予以扣除，是債務人應
    可提高還款金額。為此特於法定期間內具狀向鈞院提出異議
    ，爰請鈞院重為裁定，以維權益等語。
三、經查
(一)、內政部公告之最低生活標準係以社會救助法第4 條為法源依
    據，該條第1 、2 項分別規定：「本法所稱低收入戶，指經
    申請戶籍所在地直轄市、縣（市）主管機關審核認定，符合
    家庭總收入平均分配全家人口，每人每月在最低生活費以下
    ，且家庭財產未超過中央、直轄市主管機關公告之當年度一
    定金額者」、「前項所稱最低生活費，由中央、直轄市主管
    機關參照中央主計機關所公布當地區最近一年平均每人消費
    支出百分之六十定之，並至少每三年檢討一次；直轄市主管
    機關並應報中央主管機關備查。」又每月收入低於最低生活
    費者，依社會救助法第10條規定，得向戶籍所在地直轄市、
    縣（市）主管機關申請生活扶助，是內政部公告之最低生活
    標準係國家施行社會救助之判別依據，以提供處於生存邊緣
    之國民最基本之生存權保障，尚不得以相對人陳報之必要支
    出高於最低生活標準，即認相對人有浪費之嫌，或無清償債
    務之誠意，蓋消費者債務清理條例並無使債務人處於生存邊
    緣而需獲社會救助之旨，聲明人僅以內政部公告之最低生活
    標準為指摘依據尚無可採。又財政部公告之扶養親屬免稅額
    乃供課徵個人綜合所得稅所用，依司法院大法官釋字第415
    號解釋，扶養免稅額係屬租稅優惠之性質，有其稅賦政策之
    考量，與實際上因負有扶養義務而須支出扶養費不可相提並
    論，自不得因扶養費之支出高於免稅額即謂非屬必要，是聲
    明人此部分指摘亦屬無據。
(二)、異議人主張相對人之配偶亦應負擔扶養子女之費用云云，惟
    原裁定（97年度執消債更字第214 號）業已敘明相對人實際
    上未能自配偶獲得扶養費分攤之理由，並無不當之處。且更
    生方案之擬定僅能考量本院為認可裁定時，債務人現實實際
    之收入狀況，尚難以未來不確定之情事作為評估基礎，是縱
    使債務人於法律上有權透過訴訟向其配偶主張扶養費分攤，
    然事實上債務人目前確實未獲得此部分資助，將來能否取得
    亦未可知，在此現實情況下，債務人就扶養子女費用之支出
    並未算計前配偶負擔之部分尚難謂非屬適當，聲明人此部分
    異議理由亦無足採。
(三)、更生方案之最終清償期，自認可更生方案裁定確定之翌日起
    不得逾6 年，但有特別情事者，得延長為8 年，消費者債務
    清理條例第53條第2 項第3 款定有明文，是法定清償期之最
    長年限即為8 年，其立法意旨係為俾使債務人儘速清理債務
    ，以重啟經濟生活之意，是債務人之年紀、工作年限、退休
    年齡等均非考慮因素，自難以本件相對人年紀尚輕為由認清
    償條件不公允，又相對人還款成數已超過5 成，且還款年限
    延長至8 年，其清償條件應屬可行、公允。
四、綜上所述，聲明人聲明異議，均無理由，應予駁回。爰依消
    費者債務清理條例第15條，民事訴訟法第240 條之4 第3 項
    ，裁定如主文。
中    華    民    國    99    年    4     月    30    日
                        民事庭  法  官  羅培毓
上為正本係照原本作成
如不服本裁定，應於裁定送達後10日內，以書狀向本院提出抗告
，並繳納抗告費新臺幣1千元。
中    華    民    國    99    年    5     月     4    日
                            書  記  官  鄭靜芳

司法院資訊處製作；財團法人民間司法改革基金會備份。
